【裁判字號】    98,交聲,3043
【裁判日期】    981216
【裁判案由】    聲明異議
【裁判全文】
臺灣高雄地方法院交通事件裁定        98年度交聲字第3043號
原處分機關  交通部公路總局高雄區監理所
異  議  人
即受處分人  甲○○
上列異議人即受處分人因違反道路交通管理處罰條例案件，對於
交通部公路總局高雄區監理所於民國98年10月27日所為之裁決（
原處分案號：高監營裁字第裁80–NO0000000 號），聲明異議，
本院裁定如下：
    主  文
原處分撤銷。
甲○○汽車駕駛人，駕駛汽車經測試檢定酒精濃度超過規定標準
，處吊扣小型車駕駛執照拾貳個月，並應接受道路交通安全講習
。
    理  由
一、異議意旨略以：異議人即受處分人甲○○因酒後駕駛自用小
    客車被警察酒測，已由檢察官緩起訴，命其向公庫支付新台
    幣（下同）5 萬元，基於一事不二罰原則，請求撤銷原處分
    關於罰鍰49,500元部分，爰提起本件聲明異議等語。
二、按汽車駕駛人，駕駛汽車經測試檢定，酒精濃度超過規定標
    準者，處1 萬5,000 元以上6 萬元以下罰鍰，並當場移置保
    管其車輛及吊扣其駕駛執照1 年，道路交通管理處罰條例第
    35條第1 項第1 款固定有明文。惟按一行為同時觸犯刑事法
    律及違反行政法上義務規定者，依刑事法律處罰之。但其行
    為應處以其他種類行政罰或得沒入之物而未經法院宣告沒收
    者，亦得裁處之。前項行為如經不起訴處分或為無罪、免訴
    、不受理、不付審理之裁判確定者，得依違反行政法上之義
    務規定裁處之，行政罰法第26條定有明文。觀諸該法條之立
    法理由：「一行為同時觸犯刑事法律及違反行政法上義務規
    定時，由於刑罰與行政罰同屬對不法行為之制裁，而刑罰之
    懲罰作用較強，故依刑事法律處罰，即足資警惕時，實無為
    一事二罰再處行政罰之必要，且刑事法律處罰，由法院依法
    定程序為之，較符合正當法律程序，應予優先適用。但罰鍰
    以外之沒入或其他種類行政罰，因兼具維護公共秩序之作用
    ，為達行政目的，行政機關仍得併與裁處」可知，其立法目
    的，應指在處罰目的相同且處罰方式相同時，倘依刑事法律
    處罰，即足資警惕時，實無為一事二罰再處以行政罰之必要
    ，但罰鍰以外之沒入或其他種類行政罰，因兼具維護公共秩
    序之作用，為達行政目的，行政機關仍得併予裁處。是以，
    倘汽車駕駛人以單一酒後駕駛汽車行為，經測試酒精濃度超
    過規定標準，而同時涉有刑法第185 條之3 公共危險罪嫌時
    ，道路交通管理處罰機關除有行政罰法第26條第1 項但書得
    處以其他種類行政罰者之情形，而得裁處其他種類行政罰外
    ，關於罰鍰部分，應依行政罰法26條第1 項前段及道路交通
    管理處罰條例第10條規定移送地方法院檢察署處理。準此，
    如酒後駕駛汽車之行為，除移送後有行政罰法第26條第2 項
    所定經「不起訴處分」或為「無罪」、「免訴」、「不受理
    」、「不付審理」之裁判確定等情形，得再依違反行政法上
    義務規定裁處之外，應不得逕依道路交通管理處罰條例第35
    條第1 項第1 款規定裁處行為人罰鍰之行政罰，方符行政罰
    法第26條一事不二罰之規定。
三、查本件異議人於97年3 月18日凌晨0 時許飲酒後，猶駕駛車
    號VF-2169 號自用小客車上路，嗣於同日凌晨1 時2 分許行
    經高雄縣仁武鄉赤南巷27號前時，經警攔查，當場測得其呼
    氣酒精濃度為每公升0.66毫克，超過規定標準（0.55毫克）
    ，其刑事公共危險之犯罪，業經臺灣高雄地方法院檢察署檢
    察官以97年度偵字第9415號為緩起訴處分確定，異議人並已
    履行緩起訴處分所附繳納5 萬元予公庫之條件。惟原處分機
    關則仍於98年10月27日裁處受處分人49,500元之罰鍰（並吊
    扣駕駛執照12個月、施以道安講習）等情，有98年10月27日
    高監自裁字第裁80-NO0000000號、緩起訴處分書、臺灣高雄
    地方法院檢察署自行收納款項統一收據及臺灣高等法院被告
    前案紀錄表在卷可稽。異議人違反道路交通管理處罰條例第
    35條第1 項之情節雖甚明確，然異議人所為裁處，除罰緩外
    ，尚有吊扣駕駛執照12個月、施以道安講習等，前者係對於
    過去違反義務行為處罰之秩序罰，後者則為對於預防將來再
    犯危險之管制罰。依以上說明，對於違規者科處行政秩序罰
    ，與刑事制裁所欲達到保護交通安全之目的相同，是則處以
    較重之刑事制裁已足，自無重複處罰之必要。對於性質相同
    之金錢裁罰，既由檢察官處以具有實質刑事處罰性質之緩起
    訴處分，即不得就同一違規事實再處以相同類型之行政秩序
    罰。據此，原處分機關逕以異議人酒精濃度超過規定標準，
    而對其裁處罰鍰49,500元部分，即有未恰。至依道路交通管
    理處罰條例第35條第1 項第1 款、第24條第1 項第2 款規定
    裁罰吊扣駕駛執照12個月及應參加道路交通安全講習部分，
    因屬於行政罰法第26條第1 項但書所稱其他種類行政罰，仍
    應依法裁處之。
四、本件異議人雖僅就處罰鍰之部分為異議，惟聲明異議應以交
    通違規行為為標的，非以處罰項目為範圍，既原處分其餘項
    目與其交通違規行為是否存在無從分離，本院自應一併予以
    審理。綜上所述，異議人確有於前揭時、地酒醉駕駛之違規
    行為，原處分機關依道路交通管理處罰條例第35條第1 項第
    1 款及第24條第1 項第2 款之規定，裁處異議人罰鍰49,500
    元，吊扣駕駛執照12個月，並應參加道路交通安全講習，固
    非無見。惟該裁處罰鍰49,500元部分，因與前揭行政罰法第
    26條第1 項明文所示之「一事不二罰」規定有違，即不能認
    為允當，自應由本院將原處分撤銷，另為裁定如主文第2 項
    所示，以資適法。
五、據上論斷，應依道路交通管理處罰條例第87條第2 項，道路
    交通案件處理辦法第20條前段，裁定如主文。
中    華    民    國    98    年    12    月    16    日
                  交通法庭    法  官  謝宗翰
以上正本證明與原本無異。
如不服本裁定，應於收受送達後5 日內向本院提出抗告狀。
中    華    民    國    98    年    12    月    16    日
                              書記官  李宗諺


司法院資訊處製作；財團法人民間司法改革基金會備份。
